【裁判字號】    90,訴,275
【裁判日期】    900807
【裁判案由】    偽證等
【裁判全文】
臺灣雲林地方法院刑事判決                            九十年度訴字第二七五號
    公  訴  人  臺灣雲林地方法院檢察署檢察官
    被      告  乙○○
    被      告  丁○○
    被      告  戊○○
    共      同
    選任辯護人  林金陽
右列被告因偽證等案件，經檢察官提起公訴（九十年度偵字第一六五二號），本院判
決如左：
    主  文
乙○○意圖使犯人隱避而頂替，處有期徒刑參月，如易科罰金，以參佰元折算壹日。
丁○○證人，於檢察官偵查時，於案情有重要關係之事項，供後具結，而為虛偽陳述
，處有期徒刑伍月。緩刑參年。
戊○○公訴不受理。
    事  實
一、乙○○明知其外甥戊○○係於民國九十年三月六日下午二時四十分許，駕駛車牌
    號碼Ｙ七－七○五○號自用小客車搭載丁○○，途經省道台一線公路南下二百四
    十一公里處，與丙○○駕駛之車號ＳＭ－六六五八號自用小客車發生車禍，致丙○○受有頸椎挫傷、腹部挫傷之傷害，為涉犯過失傷害罪嫌之犯人，惟因戊○○
    之駕駛執照已於先前因故吊銷，而係屬無照駕駛，乙○○接獲消息後，為求得保
    險理賠，竟意圖使犯人戊○○隱避，藉以脫免刑責，隨即趕往上開肇事地點，於
    警方據報到場處理時，及嗣後臺灣雲林地方法院檢察署檢察官於九十年四月三十
    日、五月三十日偵查時，均偽稱係由其駕車肇事，戊○○係受其搭載云云，而頂
    替戊○○之犯罪事實。而丁○○明知戊○○為上開車禍之肇事者，竟於民國九十
    年四月三十日下午五時四十五分許，在臺灣雲林地方法院檢察署，承辦檢察官甲○○開庭調查戊○○所涉本件過失傷害案件時，就戊○○是否為駕駛上開車號Ｙ
    七－七○五○號自用小客車肇事之人，此等與案情有重要關係之事項，於具結前
    虛偽證稱：「（乙○○何時出來？）他最後才出來」、「（陳多久才爬出來？）
    約五分鐘」、「（乙○○從何處爬出？）駕駛座右邊的窗戶爬出來？」、「（是
    否要人拉出來？）是」、「（乙○○在你旁邊做什麼？）楞住了」、「（乙○○
    有無綁安全帶？）有」云云，嗣於九十年五月三十日偵查時仍再次偽稱：伊於警
    訊時所述係乙○○駕車肇事等情為實在云云，欲影響檢察官對戊○○過失傷害一
    案事實之認定，而為有利益戊○○之處分。惟因丙○○堅指戊○○為肇事者，而
    對之提出過失傷害告訴，經承辦檢察官對戊○○、乙○○、丁○○實施隔離訊問
    後，始查知上情。
二、案經雲林縣警察局斗南分局報告臺灣雲林地方法院檢察署檢察官偵查起訴。
    理  由
壹、有罪部分：
一、右揭事實，業據被告乙○○、丁○○本院審理時坦承不諱，核與被害人丙○○在
    警訊時及偵查中指述之情節相符，且經同案被告戊○○於本院供稱伊始為過失傷
    害丙○○之犯人等情明確，並有被告乙○○、丁○○在戊○○涉犯過失傷害案件
    之警訊筆錄、偵查筆錄及被告丁○○親筆簽名之證人結文一紙在卷可查。本件事
    證明確，被告乙○○、丁○○犯行洵堪認定。
二、核被告乙○○所為，係犯刑法第一百六十四條第二項、第一項之意圖使犯人隱避
    而頂替罪。被告丁○○所為，係犯刑法第一百六十八條偽證罪。公訴人雖認被告
    丁○○明知戊○○駕車肇事，竟為不實陳述，使訊問之員警及書記官將此不實事
    項記載於警訊筆錄、道路交通事故調查報告表、偵查筆錄等公文書，尚涉犯第二
    百十四條使公務員登載不實罪嫌一節，然按刑法第二百十四條使公務員登載不實
    罪，除公務員不知其為不實之事項而登載於職務上所掌管之公文書，且公務員對
    於不實之事項無查明之職責為要件。本件檢警雙方均為具備偵查權之主體，須依
    職權對證人供述之真偽進行調查，並非一經證人供述即有登載之義務，是縱使被
    告丁○○有何公訴人所指之犯行，亦與刑法上使公務員登載不實罪之構成要件不
    符，惟公訴人認被告丁○○所犯上開二罪為實質上一罪之關係，本院爰不另為無
    罪之諭知，併此敘明。再被告乙○○與戊○○係舅甥關係，為三親等內之血親關
    係，有乙○○及戊○○之戶籍謄本在卷可憑，其為圖利犯人戊○○而犯前開之罪
    ，應依法減輕其刑。另被告丁○○於其虛偽陳述之戊○○被訴過失傷害之案件裁
    判確定前自白，爰依刑法第一百七十二條之規定減輕其刑。爰審酌被告乙○○、
    丁○○犯罪之目的、手段，所為嚴重妨害司法權之行使，惟念被告乙○○與戊○○有舅甥情誼，丁○○年紀尚輕，無不良素行，且係因受被告乙○○請託方涉犯
    本案之犯罪動機，且被告二人犯罪後坦承犯行，態度良好等一切情狀，量處如主
    文所示之刑，並就被告乙○○部分諭知易科罰金之折算標準。末查被告丁○○未
    曾受有期徒刑以上刑之宣告，有臺灣高等法院被告全國前案紀錄表一紙在卷足憑
    ，其偶因失慮罹犯本罪，犯後復知悔悟，經受此科刑教訓之後，當益知戒慎而無
    再犯之虞，本院認所宣告之刑，以暫不執行為適當，爰併宣告緩刑三年，以勵來
    茲而啟自新。
貳、不受理部分：
一、公訴意旨另以：被告戊○○於民國九十年三月六日下午二時四十分許，無駕駛執
    照駕駛車牌號碼Ｙ七－七○五○號自用小客車搭載丁○○，沿省道台一線公路由
    斗南往大林方向行駛，行經省道台一線南下二四一公里處，應注意該路段之行車
    速度時速不得超過七十公里，以避免發生事故之危險。且依當時情形，又無不能
    注意之情形，竟疏於注意，貿然以超過一百公里之時速疾駛，而失控衝過安全島
    而侵入對面車道，因而撞及自對向駛來由丙○○所駕駛之車號ＳＭ－六六五八號
    自用小客車，使丙○○受有頸椎挫傷、腹部挫傷之傷害，因認被告戊○○涉犯刑
    法第二百八十四條第一項之過失傷害罪嫌。
二、按告訴乃論之罪，告訴人於第一審辯論終結前得撤回其告訴，又告訴經撤回者，
    應諭知不受理之判決，刑事訴訟法第二百三十八條第一項、第三百零三條第三款
    定有明文。
三、查本件告訴人丙○○告訴被告戊○○過失傷害案件，起訴書認係觸犯刑法第二百
    八十四條第一項之罪，依同法第二百八十七條前段之規定，須告訴乃論。茲據告
    訴人丙○○撤回告訴，有撤回告訴狀一紙附卷可稽，依照首開說明，被告戊○○
    部分爰不經言詞辯論，逕為諭知不受理之判決。
據上論斷，應依刑事訴訟法第三百零三條第三款、第三百零七條、第二百九十九條第
一項前段，刑法第一百六十八條、第一百六十四條、第一百六十七條、第一百七十二
條、第四十一條第一項前段、第七十四條第一款，罰金罰鍰提高標準條例第一條前段
、第二條，判決如主文。
本案經檢察官甲○○到庭執行職務。
中      華      民      國      九十      年      八      月      七    日
                                        臺灣雲林地方法院刑事第二庭
                    法  官  趙  思  芸
右正本證明與原本無異。
如不服本判決，應於判決送達後十日內向本院提出上訴狀( 應附繕本 )。
                                            書記官  王  淑  美
中      華      民      國      九十      年      八      月      七    日
中華民國刑法第一百六十四條
 (藏匿人犯或使之隱避、頂替罪)
藏匿犯人或依法逮捕拘禁之脫逃人或使之隱避者，處二年以下有期徒刑、拘役或五百
元以下罰金。
意圖犯前項之罪而頂替者，亦同。
中華民國刑法第一百六十八條
 (偽證罪)
於執行審判職務之公署審判時或於檢查官偵查時，證人、鑑定人、通譯於案情有重要
關係之事項，供前或供後具結，而為虛偽陳述者，處七年以下有期徒刑。


司法院資訊處製作；財團法人民間司法改革基金會備份。
